【裁判字號】    89,交易,361
【裁判日期】    900306
【裁判案由】    過失致死
【裁判全文】
臺灣臺中地方法院刑事判決                        八十九年度交易字第三六一號
    公  訴  人  臺灣台中地方法院檢察署檢察官
    被      告  丙○○
    選任辯護人  宋永祥
    選任辯護人  陳芝荃
右列被告因過失致人於死案件，經檢察官提起公訴（八十九年度偵字第九四四、六九
四三號），本院判決如左：
    主  文
丙○○因過失致人於死，處有期徒刑伍月，如易科罰金，以參拾元折算壹日。緩刑參
年。
    事  實
一、丙○○於民國八十八年十二月六日上午八時五十五分許，駕駛其胞妹所有車牌號
    碼Ｋ九─七二七三號自用小客車，沿台中縣新社鄉○○村○○路由大南村往新社
    方向行駛，途經該路一號前，明知汽車行駛時應注意兩車併行之間隔，並隨時採
    取必要安全措施，而該肇事地點為縣設道路，且依當時天氣陰，日間自然光線，
    柏油路面乾燥、無缺陷及無障礙物，視距良好，又無不能注意之情形，詎其能注
    意，竟疏未注意兩車併行之間隔，並隨時採取必要安全措施，致超車時其車身側
    面擦撞同向由劉德先所騎乘未依規定擅自進行快車道之腳踏車，致劉某人車倒地
    ，受有頭部外傷、腦腫、蜘蛛膜下腔出血、腦內出血及顱底骨折之傷害，經緊急
    送醫急救，延至同月七日凌晨零時三十七分許不治死亡。丙○○則於肇事後即向
    警局報案，並在未經有偵查權之機關或公務員發覺為犯嫌前，向到場處理本件車
    禍之警員甲○○自首，即陳明其為肇事者及肇事經過，並願接受裁判。
二、案經台中縣警察局東勢分局新社分駐所報請台灣台中地方法院檢察署檢察官相驗
    後自動檢舉及被害人之子乙○○訴請該署檢察官偵查起訴。
    理  由
一、訊據被告丙○○固坦承於前開時地駕車與被害人劉德先所騎乘之腳踏車發生擦撞
    ，並因而致劉德先受傷不治死亡之事實不諱，惟矢口否認有何過失致死犯行，辯
    稱：伊駕車行經前揭肇事路段即看到同向前方被害人騎乘腳踏車，有不穩之情形
    ，伊駕車超越時有注意保持安全距離，此從被害人之腳踏車把手高約一百公分，
    而被告車輛右側前車門擦撞痕距離地面約八十三公分，依此三角形三邊推算結果
    ，被告於超越被害人時之二車距離約為五十五公分，符合道路交通安全規則第一
    百零一條第五款所定之保持半公尺（即五十公分）以上之間隔，惟被害人仍倒向
    伊車輛發生擦撞而肇事云云。然查，右揭事實業據被害人之子乙○○於警訊及偵
    查中指述綦詳，並有道路交通事故調查報告表乙份、現場及車損照片計五張在卷
    可稽。而被害人確因本件車禍受有頭部外傷等傷害致顱內出血不治死亡，亦經台
    灣台中地方法院檢察署檢察官督同檢驗員相驗屬實，製有勘驗筆錄、相驗屍體證
    明書及驗斷書附卷足憑。雖被告辯稱：當時伊駕車欲超越被害人之腳踏車時已保
    持安全距離云云，惟查被告於警訊時及偵查中均供稱：伊行經新社消防隊前五十
    公尺即看到劉德先騎乘腳踏車在快車道上，手趴往前面車籃中不知在拿何東西，
    並且車子搖搖晃晃，伊於是把車輛開往中線欲閃避他，他仍往內線彎進來而發生
    擦撞等情（見相驗卷第四頁反面、第十二頁），是被告在距被害人五十公尺遠之
    前即已看見被害人已在騎乘腳踏車在快車道附近行駛，且騎乘情形搖晃不穩，隨
    時有傾倒之可能，嗣被告於超越被害人時猶須注意防範二車擦撞肇事之可能。被
    告上揭以二車擦撞痕以三角形三邊推算結果而得二車間隔距離，並未考慮被害人
    腳踏車行進時把手搖晃及於行進間之各種可能變動角度之因素，而難謂可採；再
    者，即就被告引用之道路交通安全規則第一百零一條第五款之有關超車安全間距
    規定而言，查該規定係就汽車超車及讓車時所為之規定，此觀之該款規定：「前
    行車減速靠邊或以手勢或亮右方向燈表示允讓後，後行車始得超越。」、「超越
    時應顯示左方向燈並於前車左側保持半公尺以上之間隔超過，行至安全距離後，
    再顯示右方向燈駛入原行路線。」即明，而汽車雖包括機器腳踏車（有汽缸排氣
    量者），但不包括人力行駛之腳踏車（此屬於慢車），此參照道路交通安全規則
    第二條第一項第一款、第三條第六款、第六條第一款等規定自明，是被告引用上
    開汽車相互間超車之規定，適用本件肇事情形，亦與法尚有未合。又依道路交通
    事故調查報告表警繪現場圖及現場照片所示，被害人腳踏車刮地痕起點處已在該
    路快車道中央位置，而被告之煞車痕則在距離其車道中央分線道０點五五公尺處
    ，可見若被告於超越被害人注意保持兩車併行之間隔，並隨時採取必要之安全措
    施，當可避免本件車禍之發生，足見被告疏未注意二車併行間隔，以致兩車發生
    擦撞肇事無疑。按汽車行駛時，駕駛人應注意車前狀況及兩車併行之間隔，並隨
    時採取必要之安全措施，道路交通安全規則第九十四條第三項定有明文。本件被
    告於前開時地駕車，本應注意遵守上開規定，而肇事地點為縣設道路，且依當時
    天氣陰，日間自然光線，柏油路面乾燥、無缺陷及無障礙物，視距良好等情，有
    上開道路交通事故調查報告表附卷可查，又無不能注意之情形，詎其能注意，竟
    疏未注意保持兩車併行之間隔，猶貿然超車，因而肇事，致被害人傷重不治死亡
    ，足證被告確有過失。況本件車禍經送請臺灣省台中縣區車輛行車事故鑑定委員
    會、及臺灣省車輛行車事故鑑定委員會鑑定結果，均認被告駕駛自小客車超越時
    未保持安全間隔擦撞右前腳踏車，為肇事原因；劉德先無肇事因素等情，有該鑑
    定委員會鑑定意見書二份在卷可考，益徵被告確有過失，且其過失行為與被害人
    死亡間具有相當因果關係。本件事証明確，被告犯行堪以認定。
二、核被告所為，係犯刑法第二百七十六條第一項之過失致人於死罪。被告於前揭時
    地無駕駛執照（按其駕照當時業經監理機關吊扣在案）駕駛上開自用小客車肇事
    ，業據其供明在卷，因而致被害人死亡，依道路交通管理處罰條例第八十六條第
    一項規定，汽車駕駛人，無駕駛執照駕車，因而致人死亡，依法應負刑事責任，
  應加重其刑。又被告於肇事後向警局報案，並在未經有偵查權之機關或公務員發
    覺為犯嫌前，向到場處理本件車禍之警員甲○○自首，即陳明其為肇事者及肇事
    經過，並願接受裁判，亦據被告供承在卷，復有證人甲○○到庭結證屬實，並有
    相驗案件初步調查報告表、道路交通事故調查報告表在卷可憑，核與自首要件相
    符，依法減輕其刑。又按汽車駕駛人，在快車道依規定駕車行駛，而致人受傷或
    死亡，依法應負刑事責任者，減輕其刑，道路交通管理處罰條例第八十六條第二
    項定有明文。查本件肇事固肇因於被告駕車於超車時疏失未保持二車間隔所致，
    然被害人劉德先所騎乘之腳踏車，亦擅自進行快車道，亦有違規定，此觀之前揭
    道路交通事故調查報告表警繪現場圖及現場照片所示即明，而此一事實並經前開
    二件鑑定報告書內均有指明在案，堪信真實，依上開法條說明，被告應減輕其刑
    。爰審酌被告於肇事後已與被害人家屬達成和解賠償損害等情，業據被害人家屬
    乙○○陳明在卷，及被告過失程度、被害人家屬所受傷痛程度與被告犯後態度等
    一切情狀，量處如主文所示之刑，並諭知易科罰金之折算標準。次查被告前未曾
    受有期徒刑以上刑之宣告，有台灣高等法院被告全國前案紀錄表在卷可查，其因
    過失致罹章典，事後坦承過失犯行，並與被害人家屬和解賠償損害，經此科刑教
    訓，當知所警惕而無再犯之虞，本院認其所受刑之宣告，以暫不執行為適當，爰
    依法併予宣告緩刑三年，以促注意改善。
三、據上論斷，應依刑事訴訟法第二百九十九條第一項前段，刑法第二百七十六條第
    一項、第六十二條前段、第四十一條第一項前段、第七十四條第一款，道路交通
    管理處罰條例第八十六條第一項、第二項，罰金罰鍰提高標準條例第一條前段、
    第二條，判決如主文。
中    華    民    國      九十        年        三      月      六      日
                                      臺灣臺中地方法院交通法庭
                                          法  官    張  國  華
右正本證明與原本無異
如不服本判決應於送達後十日內向本院提出上訴狀，上訴於台灣高等法院台中分院（
須附繕本）
                                          書記官
中    華    民    國      九十        年        三      月      八      日
刑法第二百七十六條第一項：因過失致人於死者，處二年以下有期徒刑、拘役或二千
    元以下罰金。


司法院資訊處製作；財團法人民間司法改革基金會備份。
